臺灣高等法院臺中分院刑事裁定　　　　100年度交抗字第873號
抗　告　人
即受處分人　林進官
上列抗告人因違反道路交通管理處罰條例案件，不服臺灣臺中地
方法院中華民國100年8月31日所為裁定（100年度交聲字第1970
號），提起抗告，本院裁定如下：
    主  文
抗告駁回。
    理  由
一、抗告理由略以：抗告人即受處分人林進官（下稱受處分人）
    為便當配送人員，於民國100年3月30日中午12時10分許，行
    經中國醫藥大學第二醫療大樓前遭龔進樹駕駛車號8050-VV
    號T4福斯自小客貨車違規擦撞，當時機車上有50份待送便當
    ，被龔進樹從後方撞擊載便當菜籃，因撞擊力道實在太過輕
    微，故人車及便當均無損壞，惟因受處分人擔心耽誤眾人用
    餐及遭訂購便當者扣款致影響店譽，且因受處分人為機車，
    人車均無損壞，對方之自小客貨車係由鋼板鍛造，車身怎可
    能有所損壞。受處分人因雙方均無損傷才忍氣吞聲駛離現場
    ，且被撞的是受處分人，錯不在受處分人。現行道路交通處
    罰條例，如非發生過的民眾當只有受過專業法學教育之人員
    熟知，受處分人經法官解釋相關法令後才知並非如此，也深
    感悔悟。受處分人錯只錯在當時沒下車與龔進樹照會理論，
    而非以惡劣行徑使他人財物人身損傷而不顧云云。
二、按發生道路交通事故，駕駛人或肇事人不得任意移動肇事車
    輛及現場痕跡證據，但無人傷亡且車輛尚能行駛，應先標繪
    車輛位置及現場痕跡證據後，將車輛移置不妨礙交通之處所
    ；並應先通知警察機關，但無人受傷或死亡且當事人當場自
    行和解者，不在此限，道路交通事故處理辦法第3條第4款、
    第5款定有明文。次按汽車駕駛人駕駛汽車肇事，無人受傷
    或死亡而未依規定處置者，處新臺幣（下同）1000元以上
    3000 元以下罰鍰；逃逸者，並吊扣其駕駛執照1個月至3個
    月；又汽車駕駛人違規肇事受吊扣駕駛執照處分者，應接受
    道路交通安全講習，道路交通管理處罰條例第62條第1項、
    第24條第1項第1款分別定有明文。另按汽車駕駛人駕駛汽車
    肇事，無人受傷或死亡而未依規定處置逃逸，期限內繳納或
    到案聽候裁決者，處罰鍰3000元，並吊扣駕駛執照1個月及
    施以道路交通安全講習，違反道路交通管理事件統一裁罰基
    準表亦有規定。復按道路交通管理處罰條例中所稱「肇事」
    ，係指發生「交通事故」而言（交通部68年8月20日交路字
    第18577 號函釋意旨參照）；所稱「依規定處置」，應指依
    道路交通事故處理辦法第3條第4款「不得任意移動肇事車輛
    及現場痕跡證據。但無人傷亡且車輛尚能行駛，或有人受傷
    且當事人均同意移置車輛時，應先標繪車輛位置及現場痕跡
    證據後，將車輛移置不妨礙交通之處所。」及第5款「通知
    警察機關。但無人受傷或死亡且當事人當場自行和解者，不
    在此限。」；又所謂「肇事逃逸」，祇以行為人有駕駛動力
    交通工具肇事而逃逸之事實為已足，至行為人之肇事有否過
    失，則非所問（最高法院91年度臺上字第3776號判決意旨參
    照）。是汽車駕駛人駕駛汽車發生交通事故，其無人傷亡且
    車輛尚能行駛者，不論其責任之歸屬為何，應先標繪車輛位
    置及現場痕跡證據後，將車輛移置不妨礙交通之處所；在無
    人受傷或死亡之情形，除當事人間當場自行和解者外，仍應
    通知警察機關。衡其立法本旨，在於道路交通事故發生後，
    應即時採取必要之措施，以防止損害之範圍擴大，蓋如駕駛
    人於肇事後，隨即駕車逃離現場，不僅使肇事責任認定困難
    ，更可能使被害人求償無門。申言之，車輛一旦肇事，隨之
    可能衍生駕駛人之法律責任，除駕駛人間已經當場自行和解
    者外，駕駛人應通知警察機關並留置現場，靜待警察到場查
    驗人別及採證處理，蓋肇事責任歸屬為何，通常必須進一步
    調查認定，而調查正確性之基礎，即在於肇事現場之完整維
    護，自不容許任意破壞，遑論擅自逃逸，至於最終調查結果
    ，是否應由該駕駛人承擔肇事之責，則非所問。因此，如駕
    駛人對於其駕車發生交通事故之事實已有認識，進而決意擅
    自駛離現場，自係肇事逃逸，應依前開規定處罰。
三、經查：
  (一)本件受處分人林進官確於100年3月30日中午12時10分許，騎
    乘車牌號碼NVI-517號重型機車，在臺中市○區○○路（中
    國醫藥大學第二醫療大樓前），與案外人龔進樹所駕駛車牌
    號碼8050 -VV號自小客貨車發生擦撞而無人受傷或死亡，受
    處分人未依規定通知警察機關處理，亦未在對方駕駛人同意
    下即自行騎車駛離現場等情，業據受處分人所自承。嗣經自
    小客貨車駕駛龔進樹報案，由臺中市政府警察局第二分局交
    通分隊警員鄭志名處理，再經臺中市政府警察局第二分局交
    通分隊警員黃順仲接辦追查，經調閱事故地點前後路口監視
    畫面，過濾可疑車輛查出所顯示的碰撞情形及受處分人上開
    重型機車車號，循線查獲而以其有「肇事無人傷亡，未依規
    定處置逃逸」之違規，為臺中市警察局交通警察大隊第二分
    隊警員以中市警交字第GH0000000號違反道路交通管理事件
    通知單舉發，原處分機關即交通部公路總局臺中區監理所再
    於100年7月4日以中監違字第裁61-GH0000000號裁決書，裁
    處受處分人違反道路交通管理處罰條例第62條第1項之規定
    ，處罰鍰3,000元，吊扣駕駛執照1個月，並應參加道路交通
    安全講習等情，有臺中市政府警察局第二分局100年6月9日
    中市警二分交字第1000016174號函暨其檢附之道路交通事故
    初步分析研判表、現場圖、調查報告表、當事人登記聯單、
    談話紀錄表照片、黏貼紀錄表、原處分機關裁決書等資料在
    卷可稽。
  (二)受處分人於駕駛上開機車與汽車發生碰撞後（無人受傷或死
    亡），未依規定處置而逃逸之違規事實，業據受處分人於10
    0年4月1日經警員通知到案後供稱：「我車由健行路沿學士
    路機車道往五權路方向行駛直行，當時我車行經肇事地段時
    ，左前方有一部自小客貨車突然從左側車道右切至我的車道
    來，我閃避不及，致對方右側後照視鏡碰撞到我身體的左肩
    ，然後對方車身再碰撞到我車後方加裝的置物籃，我車未倒
    地，我認為我未受傷，所以我現場直接駛離，未與對方駕駛
    交談，也未報案處理」等語，足認受處分人對於其駕駛上開
    機車與前揭自小客貨車發生碰撞肇事等情，主觀上已經有所
    認識，雖未造成人員受傷或死亡，但未依規定留置現場察看
    或作任何處置，即決意逕行駕車離開現場，已構成肇事逃逸
    之違規駕駛行為，違反道路交通管理處罰條例第62條第1項
    之規定。受處分人抗告意旨雖稱其當時機車上有50份待送便
    當，在被對方從後方撞擊載便當菜籃後，因人車及便當均無
    損壞，受處分人擔心耽誤眾人用餐及人車均無損壞才忍氣吞
    聲駛離現場，且被撞的是受處分人，錯不在受處分人云云。
    惟道路交通事故發生後，不論雙方損害情節輕重，依法當事
    人均應留在現場共同處理事故，避免損害範圍擴大或肇事責
    任認定困難，除當事人間已當場自行和解者外，應即通知警
    察機關，等候警方到場查驗人別及採證處理，以釐清交通事
    故責任之歸屬，而非逕自判斷情節，認事故不嚴重者即可駕
    車離開現場，是受處分人所辯之詞，顯不足採。本件原處分
    機關依法裁處受處分人罰鍰新臺幣3000元整、吊扣駕駛執照
    1 個月，並應參加道路交通安全講習，原審裁定駁回受處分
    人之聲明異議，本院經核於法並無不合，受處分人仍執前詞
    提起抗告，指摘原裁定不當，為無理由，應予駁回。
四、據上論結，應依道路交通案件處理辦法第26條，刑事訴訟法
    第412條，裁定如主文。
中    華    民    國   100    年    10    月    19    日
              刑事第四庭  審判長法  官  洪  耀  宗
                                法  官  劉  登  俊
                                法  官  石  馨  文
以上正本證明與原本無異。
不得再抗告。
                                書記官  郭  蕙  瑜
中    華    民    國  100    年    10     月    20    日